臺灣桃園地方法院民事判決　九十二年度簡上字第五二號
　　上　訴　人　乙○○
　　訴訟代理人　甲○○
　　被上訴人　　新竹國際商業銀行股份有限公司
　　　　　　　　　　　　　　設.
　　法定代理人　戊○○　　　住.
　　訴訟代理人　丙○○　　　住.
　　　　　　　　丁○○　　　住.
右當事人間請求清償債務事件，上訴人對於中華民國九十一年十二月十八日本院中壢
簡易庭九十一年度壢簡字第七九九號第一審判決提起上訴，經本院於民國九十三年二
月二十六日言詞辯論終結，判決如左：
    主      文
上訴駁回。
第二審訴訟費用由上訴人負擔。
    事      實
壹、上訴人方面：
一、聲明：(一)請求廢棄原判決；(二)被上訴人在第一審之訴駁回。
二、陳述：除與原審判決書所載者相同茲予引用外，補稱：
  (一)查上訴人在簽名之前，訴外人田建芳雖告知要伊當保證人，惟其意應該只是當形
    式保證人，不用負實質責任，且訴外人田建芳恐嚇上訴人，上訴人因為害怕才陪
    同一起去銀行，被上訴人銀行人員於明知借款人即訴外人蔡緯銘為人頭，本件係
    違法信貸情況下，竟仍趁上訴人急迫、輕率、無經驗，逼上訴人於一張半面的對
    保單上簽名作連帶保證人，依民法第七十二條、第七十三條規定，此一法律行為
    應屬無效，又銀行放款人員不讓上訴人看清楚文書內容及瞭解簽名意思，對保人
    員曾世峰亦未向上訴人說明保證權利義務範圍，且銀行放款人員及對保人員均知
    借款人另有他人，卻仍與訴外人田建芳、王傳宗通謀而為虛偽意思表示，則上訴
    人銀行行員等自有故意以背於善良風俗之方法加損害於上訴人之情形，而依民法
    第八十七條規定，表意人與相對人通謀意思表示者，其意思表示無效，況貸款金
    額上訴人均未拿到，被上訴人一切行為皆於法未合，原審判命上訴人應為給付乃
    違背法令。
  (二)上訴人並未在借據上簽名，而是簽名在一張便條紙上，且簽保證契約時，銀行人
    員應核對身分證，住址應按照身分證上記載書寫，惟系爭借款借據上上訴人地址
    記載並不正確，可知上訴人未同意擔任連帶保證人，否則何需以寫錯地址無言反
    抗？至於上訴人原審中承認在借據上簽名，是因為當時情緒太激動，沒有聽清楚
    下所作之陳述，且證人田建芳於原審審理中說詞與訴外人蔡緯銘於偵查中說法相
    左，證人曾世峰證言亦與其在偵查庭所述不符，另訴外人王傳宗在原審且承認系
    爭借款係與證人蔡緯銘共同拿去做生意，並陳稱願意還清款項等語，足證本件借
    款係違法信貸，對上訴人顯失公平，被上訴人應向訴外人王傳宗及田建芳請求清
    償借款。
三、證據：援用原審之立證方法。
貳、被上訴人方面：
一、聲明：駁回上訴人之上訴。
二、陳述：除與原審判決書所載者相同茲予引用外，補稱：
  (一)訴外人蔡緯銘於民國（下同）九十年八月十七日向被上訴人借款新台幣（下同）
    二十萬元，借款期間自九十年八月十七日起至九十三年八月十七日止，由上訴人
    為連帶保證人，詎訴外人蔡緯銘自九十一年一月十八日起即未按時繳納本息，總
    計尚欠本金十七萬六千二百九十三元未清償，而上訴人為訴外人蔡緯銘之連帶保
    證人，自應負清償責任，系爭借款縱非訴外人蔡緯銘或上訴人所使用，仍無礙其
    負連帶清償責任。
  (二)上訴人於原審審理時並未否認於借據上簽名，且觀其於原審中陳述，上訴人前往
    被上訴人銀行辦理貸款時，已明知並同意為他人之連帶保證人，才會攜帶身分證
    及印章前往辦理對保，上訴人雖抗辯其未詳讀借款契約之內容，惟連帶保證人簽
    名時，都有對保程序，上訴人不僅簽名蓋章於連帶保證人簽名欄中，並於借款契
    約條款上皆有蓋章，且於連帶保證人簽名欄旁有一行醒目之紅色條款，提醒借款
    人及連帶保證人審閱借據條款之全部內容，上訴人為年滿二十歲之成年人，思慮
    已周全，當可明瞭擔任他人連帶保證人之責任，上訴人抗辯被上訴人係趁上訴人
    急迫、輕率、無經驗迫其簽署借據云云，顯為脫免責任之詞。
三、證據：提出借據影本一份為證。
參、本院依職權傳訊證人曾世峰，並調閱臺灣桃園地方法院檢察署九十一年度他字第
    五六○號偵查卷宗，及函請耀文電子工業股份有限公司提供上訴人之履歷表等上
    訴人自行書寫之文件。
    理      由
一、本件被上訴人起訴主張：訴外人蔡緯銘於九十年八月十七日邀同上訴人為連帶保
    證人，向原告借款二十萬元，約定借款期間自九十年八月十七日起至九十三年八
    月十七日止，其間訴外人蔡緯銘應按月攤還本息，利息按被上訴人銀行公告基本
    放款利率加碼百分之三點八計算，若逾期還款即喪失分期攤還之權利，應將所欠
    消費借貸款全數一次清償，除仍應給付上開約定利息外，其逾期在六個月以內者
    ，按上開利率百分之十，逾期超過六個月以上部分，按上開利率百分之二十計付
    違約金，詎訴外人蔡緯銘自九十一年一月十八日起即未再繳納本息，計欠貸款本
    金十七萬六千二百九十三元，依約定視為全部到期，爰依民法連帶保證之法律關
    係請求上訴人給付十七萬六千二百九十三元，及自九十一年一月十八日起至清償
    日止，按年息百分之十一點九二五計算之利息，暨自九十一年二月十八日起至清
    償日止，逾期六個月以內者，按上開利率百分之十，逾期超過六個月以上者，按
    上開利率百分之二十計算之違約金；上訴人則以：伊係因訴外人田建芳要求及恐
    嚇，始至被上訴人銀行當保證人，田建芳曾告知伊只是形式上保證人，無庸負實
    質責任，而被上訴人銀行人員明知借款人即訴外人蔡緯銘僅為人頭，竟未令上訴
    人明瞭簽名意義及文書內容，與田建芳、王傳宗共同趁上訴人急迫、輕率、無經
    驗，逼上訴人於一張半面的對保單上簽名作連帶保證人，被上訴人行員對保行為
    應屬無效等語置辯。
二、查被上訴人主張訴外人蔡緯銘與上訴人曾於九十年八月十七日至被上訴人銀行，
    由蔡緯銘為借款人向被上訴人借款二十萬元，訴外人蔡緯銘自九十一年一月十八
    日起即未依約繳納本息，尚積欠本金十七萬六千二百九十三元未清償等事實，業
    據其提出借據、放款客戶往來明細表、歷史資料查詢表等為證，核屬相符，且為
    上訴人所不爭執，應堪信被上訴人此部分主張為真實。
三、被上訴人主張上訴人為系爭借款之連帶保證人，雖為上訴人所否認，辯稱伊並未
    於借據簽名同意擔任連帶保證人，對保時被上訴人承辦人員只告知這份簽完再簽
    另外一份，並未令其清楚閱覽借據，真正借款人另有他人，被上訴人係趁其急迫
    、輕率、無經驗，對保之法律行為應屬無效云云，惟查：
  (一)上訴人就系爭借據上簽名究是否伊親簽一節，於原審審理中不爭執，並自認系爭
    借據上印文真正（原審卷第五八頁、第四九頁），於本院審理中先稱並非簽名於
    系爭借據，而是簽名於一張便條紙上（本院九十二年四月十五日準備程序筆錄）
    ，繼又不爭執借據簽名真正，僅爭執簽名於借據乃急迫、輕率、無經驗之法律行
    為（本院九十二年十月二十一日準備程序筆錄），並陳稱係因不同意擔任連帶保
    證人始於借據上記載錯誤地址等語（九十二年十二月二日遞交本院之民事陳報狀
    ），後又辯稱借據上簽名與其字跡不符云云（九十二年十二月二日準備程序筆錄
    ），陳述前後反覆，則其否認系爭借據上簽名真正是否可信，即有可疑。次查，
    將系爭借據上上訴人簽名、手寫身分證字號、住址等筆跡，與本院依職權向上訴
    人任職之耀文電子工業股份有限公司調閱之履歷表上上訴人填寫資料筆跡相對照
    ，二者字跡相仿，尤以上訴人姓名中「邱」字左半邊「丘」字及「嘉」自中央「
    口」字運筆方式、筆畫極為相似，另上訴人於履歷表中就其住址「中壢市」之「
    壢」字係採簡體字寫法，且其簡體「歷」字內「力」字非寫成力字，而是寫成「
    巾」字形狀，核與借據上「壢」字寫法相同，參以上訴人身分證上記載住址為桃
    園縣中壢市○○路○段四一０號，業據本院當庭勘驗明確，系爭借據上記載上訴
    人住址為「桃園縣中壢市二段四一八巷八號」，雖漏載路名，但就其餘記載內容
    觀之，核與上訴人於其履歷表中記載住址為「桃園縣中壢市○○路○段四一八巷
    八號」相符，則以系爭住址並非上訴人身分證登記住址，縱如依上訴人所述曾將
    身分證、印章等交予訴外人田建芳，田建芳亦無從偽造上訴人字跡填寫上開住址
    ，上訴人且自認九十年八月十七日係田建芳打電話給伊，要伊帶身分證、印章到
    銀行辦理貸款，擔任連帶保證人，到銀行後訴外人蔡緯銘也在等情，堪信系爭借
    據上上訴人簽名、印文，確是上訴人所為無訛，上訴人抗辯並未簽名於借據云云
    ，殊無可取。
  (二)又就對保當時情形，證人即當時被上訴人銀行辦理對保行員曾世峰到庭證稱：「
    本件對保是我做的，對保需確認本人簽名及告知他權利義務，..... 簽名是乙○
    ○親自簽的，簽約之前有勸誘人解釋權利義務，主要是說借款多少錢、借多久、
    每個月攤還多少等，本件借款人與連帶保證人在借款時並未特別說什麼」等語，
    上訴人且自承被上訴人行員當場有說明借款應如何償還等節（本院九十二年四月
    十五日準備程序筆錄），而系爭借據全文僅十一條，授信約定書內容亦僅十八條
    ，內容並無特別複雜難懂之處，各條款字體堪認足以引起上訴人之注意，且於借
    款人及連帶保證人簽名欄旁有一行醒目之紅色條款，提醒借款人及連帶保證人審
    閱借據條款之全部內容，則以上訴人於簽立借據之時為一年逾二十歲之成年人，
    教育程度亦有高中畢業，衡情應有一定智識判斷能力，其於對保之際既已知悉借
    款還款方式，於簽約之前又未要求給予一段時間考慮、了解契約內容即於系爭借
    據上簽名，堪信上訴人係於知悉系爭借據、授信約定書所約定應負權利義務情形
    下，方於該等文件上簽名，難謂上訴人有何急迫、輕率、無經驗情事，且觀諸系
    爭借據及授信約定書條款內容，對上訴人言亦無何顯失公平之處，況學說、實務
    俱認利害關係人行使民法第七十四條之撤銷權或減輕給付請求權，需以訴之形式
    向法院為之，乃形成之訴之性質，然本件上訴人僅於被上訴人提起之給付之訴訴
    訟中以之為攻擊防禦方法，其法律行為仍不因此而失其效力，是上訴人此部分抗
    辯，洵無足採。
  (三)再按表意人無欲為其意思表示所拘束之意，而為意思表示者，其意思表示不因之
    而無效，民法第八十六條定有明文。本件上訴人既於知悉上開借據、授信約定書
    意義之情形下，簽立該借據，即應受與被上訴人間簽訂契約約定之拘束，無論上
    訴人簽訂系爭借據時是否確有為連帶保證之真意，均不影響其意思表示之效力，
    故上訴人抗辯其不同意擔任連帶保證人遂故意書寫錯誤住址，及其以為只是負形
    式上保證責任云云，不影響其與被上訴人間連帶保證之法律關係。另銀行於核准
    貸款之前雖有辦理徵信業務，但銀行徵信是為保障銀行自己權益，避免因貸款予
    信用不佳或償債能力不足之人，致貸借款項無從追償，呆帳、逾放過高，影響銀
    行經營、存續，而消費借貸之連帶保證人，所以願意擔任連帶保證人，乃因信任
    借款人或他人之信用或資力，基於私法自治原則所為契約行為，依消費借貸、連
    帶保證之法律性質與規定，貸與人並無為連帶保證人徵信借款人或其他連帶保證
    人信用或資力，或究是否借款人本人使用系爭借款或另有他人使用借款之義務，
    縱借款人債信不佳，或真正使用借款之人另有他人，致連帶保證人因此受有損害
    ，亦核與貸與人無涉，此外，上訴人又未能提出其他證據證明被上訴人有與訴外
    人田建芳、王傳宗通謀而為虛偽意思表示，或被上訴人有何故意以背於善良風俗
    之方法加損害於上訴人之情形，則上訴人復抗辯借款人另有他人，本件借款係違
    法信貸云云，亦無足取。從而，被上訴人依據兩造間連帶保證契約關係，請求上
    訴人對訴外人蔡緯銘所負債務負連帶保證之清償責任，自屬有據。
四、綜合前述，被上訴人與訴外人蔡緯銘間既尚有本金十七萬六千二百九十三元之消
    費借貸債務，上訴人為系爭債務之連帶保證人，自應依約與訴外人蔡緯銘連帶負
    清償之責，從而，被上訴人依連帶保證關係，請求上訴人給付本金十七萬六千二
    百九十三元，及依兩造借據約定，自九十一年一月十八日起至清償日止，按年息
    百分之十一點九二五計算之利息，暨自九十一年二月十八日起至清償日止，逾期
    六個月以內者，按上開利率百分之十，逾期超過六個月以上者，按上開利率百分
    之二十計算之違約金，為有理由，應予准許。是則原審判命如數給付，於法並無
    違誤，上訴意旨指摘原判決不當，求予廢棄改判，為無理由，應予駁回。
五、末按，當事人聲明之證據，法院應為調查。但就其聲明之證據中認為不必要者，
    不在此限。民事訴訟法第二百八十六條規定甚明。此所謂「不必要者」，係指聲
    明之證據中，依當事人聲明之意旨與待證之事實，毫無關聯，或法院就某事項已
    得心證，而當事人仍聲明關於該事項之證據方法等情形而言。本件上訴人雖復具
    狀聲請訊問銀行行員曾世峰、呂惠貞及訴外人蔡緯銘、田建芳、王傳宗等，惟其
    中證人曾世峰已經於本院九十二年五月十六日準備程序筆錄到庭為證言，而證人
    田建芳、王傳宗亦經原審傳訊（原審卷第五八頁以下），另訴外人蔡緯銘則經台
    灣桃園地方法院檢察署於本件上訴人訴訟代理人告訴訴外人蔡緯銘、田建芳侵佔
    案件中到庭陳述綦詳，業據本院調閱台灣桃園地方法院檢察署九十一年度他字第
    五六０號偵查卷查核明確，而上開證人等到庭證言或為陳述時，上訴人或其訴訟
    代理人均在庭，並經當庭就證人證述內容表示意見，及為進一步之詰問，則上訴
    人聲請再次詢問證人曾世峰等，核無必要，況上訴人聲請訊問證人曾世峰等，目
    的係為理清本件借款金錢真正流向，乃要求令證人等俱皆到庭以為對質云云，惟
    被上訴人提起本件訴訟係以上訴人為系爭借款之連帶保證人，乃依連帶保證之法
    律關係請求上訴人清償債務，至實際利用系爭借款之人究竟何人，訴外人蔡緯銘
    究有無資力等節，核與本件上訴人究有無擔任連帶保證人之重要爭點無涉，是上
    訴人聲請此部分證據即無調查必要，此外，本件判決之基礎已臻明確，兩造其餘
    攻擊防禦方法及舉證，經審酌核與本件判決結果無影響，爰不一一論述，附此陳
    明。
六、據上論結，本件上訴為無理由，依民事訴訟法第四百三十六條之一第三項、第四
    百四十九條第一項、第七十八條，判決如主文。
中　　　華　　　民　　　國　　九十三　　年　　　三　　　月　　 十八 　　日
                            臺灣桃園地方法院民事第二庭
~B審判長法官　邱瑞祥
~B法　　　官　劉佩宜
~B法　　　官　管靜怡
右為正本係照原本作成
本判決不得上訴
中　　　華　　　民　　　國　　九十三　　年　　　三　　　月　　 十九 　　日
~B法院書記官　趙芳媞
